【裁判字號】    95,交聲,500
【裁判日期】    950630
【裁判案由】    
【裁判全文】
臺灣彰化地方法院交通事件裁定         95年度交聲字第500號
原處分機關  交通部公路總局臺中區監理所彰化監理站
異  議  人
即受處分人  甲○○
上列受處分人因違反道路交通管理處罰條例案件，對於交通部公
路總局臺中區監理所彰化監理站民國95年6 月1 日所為之處分（
彰監四字第裁64─GD0000000 號裁決書），聲明異議，本院裁定
如下：
    主  文
異議駁回。
    理  由
一、本件異議人即受處分人聲明異議意旨以：異議人雖有於民國
    95年5 月16日下午10時45分駕駛車牌號碼1786—FY號自用小
    客車，行經臺中市○○路與市○○○ 路口之事實，然其因出
    國經商並未收受原處分機關註銷異議人駕駛執照之通知，其
    不知無照駕車，爰此依法聲明異議云云。
二、按汽車駕駛人，有未領有駕駛執照駕車情形者，處新臺幣6,
    000 元以上12,000元以下罰鍰，並當場禁止其駕駛及扣留其
    車輛牌照，90年1 月17日修正公布，同年6 月1 日施行之道
    路交通管理處罰條例第21條第1 項第1 款定有明文。
三、異議人固不否認有於95年5 月16日下午10時45分駕駛車牌號
    碼1786—FY號自用小客車，行經臺中市○○路與市○○○ 路
    口之事實，惟否認有未領有駕駛執照駕車之違規事實，並主
    張其為接獲註銷通知云云，然查：
  (一)按處理違反道路交通管理事件，有關文書之送達程序，依行
    政程序法之規定；送達，不能依前2 條規定為之者，得將文
    書寄存送達地之地方自治或警察機關，並作送達通知書2 份
    ，1 份黏貼於應受送達人住居所、事務所、營業所或其就業
    處所門首，另1 份交由鄰居轉交或置於該送達處所信箱或其
    他適當位置，以為送達。前項情形，由郵政機關為送達者，
    得將文書寄存於送達地之郵政機關，違反道路交通管理事件
    統一裁罰基準及處理細則第11條第1 項第3 款、行政程序法
    第74條第1 項、第2 項著有明文。
  (二)異議人之住所係位於彰化縣彰化市○○路373 號之事實，業
    據異議人陳明在卷，且異議人僅考領有普通小型車駕駛執照
    ，異議人前於92年8 月16日，在臺中市○○路騎乘車牌號碼
    RN8 —737 號輕型機車，行經燈光號誌管制之交叉路口闖紅
    燈之違規事實，經原處分機關以異議人違反道路交通管理處
    罰條例第53條規定，於94年12月6 日以彰監四字第裁64─GC
    0000000 號裁決書裁罰4,500 元，並記違規點數3 點，罰鍰
    限於95年1 月5 日前繳納，逾期不繳納則自95年1 月6 日起
    易處吊扣駕駛執照3 個月，並限於95年1 月20日前繳送，於
    95年1 月20日前未繳送駕駛執照者，自95年1 月21日起易處
    吊銷，並逕行註銷駕駛執照，駕駛執照吊（註）銷後，自95
    年2 月21日起1 年內不得重新考領駕駛執照後，乃製作裁決
    書，委託郵政機關按上址送達，嗣因郵政機關未獲會晤本人
    ，亦無受領文書之同居人、受雇人或應受送達處所接收郵件
    人員，無法依行政程序法第72條、第73條之規定送達，郵務
    人員則於95年3 月9 日，依行政程序法第74條第1 、2 項規
    定，製作送達通知書1 份黏貼於受應受送達人住所門首，1
    份置於該受送達處所信箱，並於94年12月8 日中午12時將上
    開文書寄存於彰化光復路郵局等情，此有交通部公路總局臺
    中區監理所彰化監理站95年6 月22日中監彰字第0950015380
    號函檢附之上揭裁決書、送達證書影本各1 紙附卷可參。從
    而，上揭行政處分舉發後，原處分機關確依行政程序法相關
    規定，將裁決書送達異議人住所地，該送達程序自屬合法無
    疑。而郵政機關依行政程序法第74條第1 、2 項規定為寄存
    送達者，無論應受送達人實際上於何時受領文書，均以寄存
    之日視為收受送達之日期，發生送達效力，是本件裁決書應
    於94年12月8 日完成寄存送達在彰化光復路郵局時，即發生
    送達之效力。異議人上揭辯詞，認為其並未實際收受註銷駕
    照通知云云，尚有誤會。
  (三)前揭行政處分非係本件原處分機關裁罰之處分範圍，本院無
    從審究，然既已合法送達異議人，業如前述，其於前揭時、
    地駕駛自用小客車即有未領有駕駛執照駕車之交通違規行為
    ，事證明確，足堪認定。
四、綜上所述，異議人之自用小客車駕駛執照，經原處分機關於
    94年12月6 日以彰監四字第裁64─GC0000000 號裁決書裁罰
    4,500 元，並記違規點數3 點，罰鍰限於95年1 月5 日前繳
    納，逾期不繳納則自95年1 月6 日起易處吊扣駕駛執照3 個
    月，並限於95年1 月20日前繳送，於95年1 月20日前未繳送
    駕駛執照者，自95年1 月21日起易處吊銷，並逕行註銷駕駛
    執照，駕駛執照吊（註）銷後，自95年2 月21日起1 年內不
    得重新考領駕駛執照，且上揭處分未經撤銷，此有交通部公
    路總局臺中區監理所彰化監理站95年6 月22日中監彰字第09
    50015380號函1 紙附卷可參。是異議人於上述時地，駕駛自
    用小客車，則舉發單位即臺中市○○○○道路交通管理處罰
    條例之相關規定，對於異議人之上述違規行為逕行舉發，雖
    難認為有何違誤，本件原處分機關爰引首揭規定所為之處分
    ，於法並無不合，異議人聲明異議為無理由，應予駁回。
據上論斷，應依道路交通案件處理辦法第19條，裁定如主文。
中    華    民    國    95    年    6     月    30    日
                  交通法庭            法  官  唐中興
以上正本證明與原本無異。
如不服本裁定應於送達後5日內向本院提出抗告狀。
中    華    民    國    95    年    6     月    30    日
                                      書記官  施惠卿


司法院資訊處製作；財團法人民間司法改革基金會備份。
